臺灣士林地方法院刑事判決　　　　　　　　　　　　九十三年度交易字第一四○號
　　公　訴　人　臺灣士林地方法院檢察署檢察官
　　被　　　告　甲○○
右列被告因過失致死案件，經檢察官提起公訴（九十二年度偵字第四八三八號），本
院於行準備程序時訊問被告，被告為有罪之陳述，經合議庭裁定認應由受命法官獨任
以簡式審判程序審理並判決如左：
    主  文
甲○○因過失致人於死，處有期徒刑陸月，如易科罰金以佰元折算壹日。
    事  實
一、甲○○於民國九十二年四月二日上午七時三十分許，騎乘車號ＢＪＧ─一六○號
    重型機車沿臺北縣汐止市○○路○段由基隆往臺北方向行駛，嗣其在臺北縣汐止
    市○○路○段與大同路一段五一五巷之交岔路口處等候紅燈，俟該路口燈光號誌
    轉換為綠燈後，原應注意行車速度在市區道路時速不得超過五十公里，並應注意
    車前狀況，隨時採取必要之安全措施，而依當時天候晴朗、日間自然光線、視距
    良好，且車道鋪裝柏油、路面乾燥、無缺陷、亦無障礙物，並無不能注意之情形
    ，竟疏未注意及此，貿然以時速將近六十公里之速度，繼續沿臺北縣汐止市○○
    路○段由基隆往臺北方向超速疾駛，行經臺北縣汐止市○○路○段五○一號前時
    ，適有蘇碧霞違規自該處路旁由西北往東南方向穿越道路，致其所騎機車在該路
    段之內側車道處，因超速行駛而閃煞不及，機車車頭撞擊蘇碧霞之左側身體，造
    成蘇碧霞受傷倒地，受有頭部外傷併腦嚴重挫傷、腦出血等傷害，經送醫急救後
    延至九十二年四月七日凌晨一時二十二分許，仍因頭部外傷導致顱內出血而不治
    死亡。甲○○於肇事後，在有偵查犯罪職權之公務員發覺其犯罪前，即向據報前
    往三軍總醫院處理車禍之警員丙○○自首其為肇事者，並表示願受裁判。
二、案經被害人蘇碧霞之夫乙○○訴由臺北縣政府警察局汐止分局報告臺灣士林地方
    法院檢察署檢察官偵查起訴。
    理  由
一、訊據被告甲○○對其於九十二年四月二日上午七時三十分許，騎乘車號ＢＪＧ─
    一六○號重型機車沿臺北縣汐止市○○路○段由基隆往臺北方向行駛，嗣在臺北
    縣汐止市○○路○段與大同路一段五一五巷之交岔路口處等候紅燈，俟該路口燈
    光號誌轉換為綠燈後，即貿然以時速將近六十公里之速度往前超速疾駛，復未注
    意車前狀況，行經臺北縣汐止市○○路○段五○一號前時，適有被害人蘇碧霞自
    該處路旁由西北往東南方向穿越道路，致其所騎機車在該路段之內側車道處，因
    超速行駛而閃煞不及，機車車頭撞擊被害人之左側身體，造成被害人受有頭部外
    傷併腦嚴重挫傷、腦出血之傷害，經送醫急救後延至九十二年四月七日凌晨一時
    二十二分許因顱內出血死亡之事實自白不諱，並有臺北縣政府警察局汐止分局道
    路交通事故現場圖、道路交通事故調查報告表(一)、(二)、道路交通事故補充資料表
    、臺北縣政府消防局救護案類受理紀錄單各一份及車禍現場照片多張在卷可稽。
    又被害人蘇碧霞確因本件車禍導致顱內出血而不治死亡等情，有三軍總醫院診斷
    證明書一紙在卷可佐，並經臺灣士林地方法院檢察署檢察官督同法醫師相驗明確
    ，製有相驗筆錄、相驗屍體證明書、驗斷書各一份附卷可考，從而被告之此部分
    自白之內容核與事實相符，堪予採信。至被告辯稱：被害人蘇碧霞突然違規穿越
    馬路，本身也有過失等語。經查，證人李家銘已到庭證稱：當時伊是騎車沿著汐
    止市○○路由基隆往臺北方向行駛，先與被告同在汐止市○○路○段與汐止市○
    ○路○段五一五巷口前方路口處等紅燈，當該路口號誌轉變為綠燈時，被告才起
    步行駛，並未闖越紅燈，此時被告是第一部車行駛出去，伊騎在被告機車後方與
    被告同向行駛，是第二部機車，又伊在綠燈起步時，並無看到被害人，是在起步
    行駛後，才看見被害人從大同路一段五○一號或五○三號附近之路邊跑出來，被
    告機車就在內側車道中央處撞到被害人身體左側，被害人被撞倒地後，被告立即
    停車在原處將被害人扶起來等語（見本院審判筆錄第四至八頁）。又證人即現場
    處理警員丙○○亦到庭證稱：伊經被告及現場商家指出撞擊點、倒地位置，才畫
    出該現場圖，當時是在汐止市○○路○段五○一號前之基隆往臺北方向內側車道
    處發生碰撞；肇事地點（即大同路一段五○一號前）距離大同路一段與大同路一
    段五一五巷路口之行人穿越道約有四十六公尺，而依照交通安全規則規定，設有
    行人穿越道之一百公尺內，不得穿越馬路，且該處道路中央有設置安全島，被害
    人不可不經由行人穿越道而直接穿越馬路等語（見本院審判筆錄第十二、十三頁
    ），復有臺北縣政府警察局道路交通事故現場圖、道路交通事故調查報告表(一)、
    (二)在卷足憑，並經本院核閱無訛，據此足見被告所辯：伊抵達汐止市○○路○段
    與大同路一段五一五巷交岔路口時，該處路口號誌是紅燈，伊等紅燈轉為綠燈時
    才起步行駛，繼續沿著快車道外側靠近中央線處行駛，並未闖紅燈，當伊看到被
    害人時，距離被害人大約五公尺左右，被害人從人行道上跑出來到慢車道，伊就
    立即煞車，後來就撞到被害人乙節屬實，堪予採信。是前揭肇事路段既設有中央
    分向島，且本件肇事地點與行人穿越道之距離不滿一百公尺，依規定被害人必須
    經由行人穿越道穿越道路，而不得在該處任意穿越道路，然被害人竟在臺北縣汐
    止市○○路○段五○一號前，突自路旁違規穿越道路，從而被害人對於本件車禍
    之發生亦有過失，至為明確。況本件車禍經送臺灣省臺北縣區車輛行車事故鑑定
    委員會鑑定肇事原因，鑑定意見亦認定「一行人蘇碧霞未依規定行走行人穿越道
    ，且欲跨越分向島橫越道路為肇事主因。二甲○○駕駛普通重機車，未注意車前
    狀況為肇事次因。」此有臺灣省臺北縣區車輛行車事故鑑定委員會九十三年六月
    十日北鑑字第九三○四六九號函附之鑑定意見書一份在卷可按，亦與本院為相同
    之認定，是被害人對於本件車禍之發生與有過失乙節，應堪認定。
二、按行車速度，依標誌或標線之規定，無標誌或標線者，在市區道路，時速不得超
    過五十公里；汽車行駛時，駕駛人應注意車前狀況，並隨時採取必要之安全措施
    ，道路交通安全規則第九十三條第一項第一款、第九十四條第三項分別定有明文
    。本件被告甲○○騎乘機車時，本應注意遵守上開交通安全規則，以維行車安全
    及避免危險之發生，而依當時天候晴朗、日間自然光線、視距良好，且車道鋪裝
    柏油、路面乾燥、無缺陷、亦無障礙物，顯無不能注意之情形，其竟疏未注意車
    前狀況並超速行駛，因閃煞不及致撞擊被害人蘇碧霞倒地，被害人因顱內出血而
    死亡，是被告對於本件車禍之發生，自屬未盡其注意義務而有過失，且被告之過
    失行為與被害人之死亡間，具有相當因果關係至明，堪予認定。另按行人穿越道
    路，設有行人穿越道者，必須經由行人穿越道穿越，不得在其一百公尺範圍內穿
    越道路；在設有劃分島之路段，不得穿越道路，道路交通安全規則第一百三十四
    條第一款、第二款亦有明文。被害人在前述肇事地點違規穿越道路，而未依規定
    經由行人穿越道穿越，其對於本件車禍之發生亦有過失，雖堪認定。然被告於肇
    事當時倘能確實遵守上揭交通安全規則，善盡其注意義務，仍足以避免本件車禍
    之發生，故被告自無從解免其應負之過失責任。綜上所述，本件事證已臻明確，
    被告犯行洵堪認定，應依法論科。
三、核被告甲○○所為，係犯刑法第二百七十六條第一項之過失致人於死罪。被告於
    肇事後，在有偵查犯罪職權之機關或公務員發覺本件犯罪前，即主動向警員丙○
    ○自首其為肇事者等情，業據證人丙○○到庭證述明確（見本院審判筆錄第十一
    頁），亦有臺北縣政府警察局汐止分局自首情形調查表一份在卷可按，是被告對
    於未發覺之罪自首而願受裁判，應依刑法第六十二條前段之規定，減輕其刑。爰
    審酌被告素行良好，尚無前科，其因一時駕駛疏失，致觸犯本案犯行，惟其過失
    行為造成被害人蘇碧霞因而傷重死亡，所生危害甚鉅，且斟酌被害人違規穿越道
    路，對於本件車禍之發生，本身亦有重大過失，並考量被告之智識程度、生活狀
    況，暨犯罪後坦承犯行，尚有悔意，雖有意與被害人家屬以新臺幣八十萬元成立
    和解，惟囿於資力僅能分期給付，而無法一次付清，致目前仍未能與被害人家屬
    成立和解等一切情狀，量處如主文所示之刑，並諭知易科罰金之折算標準。
據上論斷，應依刑事訴訟法第二百七十三條之一第一項、第二百九十九條第一項前段
，刑法第二百七十六條第一項、第六十二條前段、第四十一條第一項，罰金罰鍰提高
標準條例第一條前段、第二條，判決如主文。
本案經檢察官薛嘉珩到庭執行職務。
中      華      民      國    九十三    年     十一     月     十一     日
                                    臺灣士林地方法院刑事第二庭
                                        法  官  陳  章  榮
右正本證明與原本無異。
如不服本判決，應於判決送達後十日內，向本院提出上訴狀。
                                        書記官  嚴  慧  萍
中      華      民      國    九十三    年     十一     月     十一     日
附錄本案論罪科刑法條全文：
刑法第二百七十六條第一項
因過失致人於死者，處二年以下有期徒刑、拘役或二千元以下罰金。
